臺灣臺北地方法院刑事判決　　　　　　　99年度易字第3087號
公　訴　人　臺灣臺北地方法院檢察署檢察官
被　　　告　李阿清
選任辯護人　黃育勳律師
　　　　　　黃建復律師
上列被告因恐嚇案件，經檢察官提起公訴（99年度偵字第18441
號），本院判決如下：
    主  文
李阿清犯恐嚇危害安全罪，處拘役伍拾伍日，如易科罰金，以新
臺幣壹仟元折算壹日。
    事  實
一、李阿清前將其所有坐落於臺北市○○區○○路76巷33號1樓
    之房屋出租與傅仰瞱，傅仰瞱曾多次要求李阿清處理上址房
    屋漏水問題，均未能獲得解決。於民國99年7月13日下午2時
    2分前之某時，傅仰瞱以電話向李阿清之員工表示上址房屋
    再次漏水一事，並要求轉達李阿清儘速前來處理該房屋漏水
    問題。詎李阿清知悉後，因而心生不滿，於同日下午2時2分
    許，至上址房屋大門前，質問傅仰瞱為何騷擾其員工，並要
    求傅仰瞱至門外與之談論有關漏水問題，傅仰瞱拒絕至門外
    談論後，雙方發生口角衝突，李阿清竟基於恐嚇之犯意，在
    上址門外，向傅仰瞱恫稱：「你給我出來，你出來我就揍死
    你」、「你出門給我小心一點，我找人揍死你」等語，以此
    方式恐嚇傅仰瞱，致傅仰瞱心生畏懼，足生危害於安全。
二、案經傅仰瞱訴由臺北市政府警察局中山分局報請臺灣臺北地
    方法院檢察署檢察官偵查起訴。
    理  由
一、證據能力：
(一)、按刑事訴訟法第166條以下規定之交互詰問，屬人證調查證
    據程序之一環，與證據能力係指符合法律規定之證據適格，
    亦即得成為證明犯罪事實存否之證據適格，其性質及在證據
    法則之層次並非相同，而被告、辯護人詰問權之行使與否，
    係有權處分，如欲行使，則證人於審判中，應依法定程序到
    庭具結陳述，並接受被告或辯護人等之詰問，其陳述始得作
    為認定被告犯罪事判斷之依據（參照司法院釋字第582號解
    釋），否則如未進行交互詰問之調查證據程序，讓被告或辯
    護人行使詰問權，則該有證據能力之證人陳述，即不得作為
    判斷之依據，惟其原有之證據能力並不因而喪失（最高法院
    97年度台上字第603號判決可資參酌）。證人邱燕霞、陳曉
    芸之上開偵查中所為之陳述，對被告而言，固屬被告以外之
    人於審判外之言詞陳述，然其等於檢察官偵查中所為之陳述
    ，係經檢察官告以拒絕證言權、具結之義務及偽證罪之處罰
    後，再命其朗讀結文並具結後所為之陳述，有上開證人之結
    文在卷可稽。核其等製作筆錄過程，並無違法取供述或證明
    力明顯過低之瑕疵，所為陳述蓋係出於供述者之真意，皆具
    信用性，揆諸上開說明，本屬有證據能力之證人陳述。且於
    本院審理時，已依人證調查程序，傳喚上開證人到場，命其
    立於證人之地位經公訴人、被告及辯護人當庭交互詰問，並
    使被告有與之對質及詰問之機會，認已完足為合法調查之證
    據，保障被告之對質詰問權，是縱使被告認上開證人於偵查
    中向檢察官所為之陳述不可採信，然上開證人既於本院審理
    期日到庭經公訴人、被告行交互詰問程序，已無妨害被告防
    禦權之虞，而為完足合法調查之證據，自得採為判決之基礎
    。綜上，以證人邱燕霞、陳曉芸於偵查中檢察官訊問時所為
    之陳述，於偵查中所為陳述作為證據，並無任何不當，依刑
    事訴訟法第159條之1第2項之規定，當具有證據能力。
(二)、另按被害人、告訴人為被告以外之人，其等於被告之案件，
    本質上屬於證人以其等為證據方法，應依人證之調查程序，
    傳喚到場命其具結陳述，並接受被告之詰問；證人依法應命
    具結，以擔保證言係據實陳述，若有違具結之規定，未令證
    人於供前或供後具結，其證言即欠缺程序方面之法定要件，
    而難認為係合法之證據資料（最高法院93年度台上字第6578
    號判例、96年度台上字第178號、第537號、第3737號、第38
    69號可資參照）。本件證人傅仰瞱於偵查中所為之陳述，檢
    察官係以告訴人之身分予以訊問，並未依人證之調查程序，
    命其具結陳述，揆諸前開說明，告訴人上開偵查中所為之陳
    述，無證據能力，不得作本判決認定之基礎。
(三)、至於被告及其辯護人，爭執公訴人所提出證人傅仰瞱、邱燕
    霞、陳曉芸於警詢時所為陳述之證據能力。本院審酌上開證
    人均業已到庭作證，其等於本院審理時所述與警詢中之陳述
    尚無明顯不符，爰依刑事訴訟第159條第1項規定，認上開證
    人於警詢中所為之陳述，無證據能力。
二、訊據被告李阿清固坦承確有於99年7月13日下午2時2分許，
    至上址房屋大門口，要求告訴人至門外談房屋漏水問題之事
    實，惟矢口否認有何恐嚇犯行，辯稱：當天去現場只是關心
    漏水情形，是告訴人一直在那裡吵，口氣不好，我講話的聲
    音比較大聲一點，並沒跟告訴人說「你給我出來，你出來我
    就揍死你」、「你出門給我小心一點，我找人揍死你」這類
    的話等語。辯護人則以：被告並無為言詞恐嚇行為，且本件
    案發當時，告訴人與被告有激烈的言語衝突，告訴人甚至以
    生氣的口吻與被告對話，顯見告訴人心理毫無畏懼，要與刑
    法恐嚇罪之構成要件不符云云。
三、經查：
(一)、本件被告確有於上揭時、地，因不滿告訴人騷擾其員工，並
    要求告訴人至門外與之談論有關漏水問題，告訴人拒絕至門
    外談論後，雙方發生口角衝突，被告即在上址門外，向告訴
    人表示：「你給我出來，你出來我就揍死你」、「你出門給
    我小心一點，我找人揍死你」等語之事實，業據證人即告訴
    人傅仰瞱於本院審理時證稱：我跟被告承租房子，經營美容
    護膚中心，案發當天正好有客人鄭斐文來作臉，我跟她講話
    聊天時，店內護士邱燕霞、陳曉芸先後進來跟我說被告在找
    我，並說被告很兇，一定要我出去，所以我就到門口，打開
    門，被告站在店門外，對我說「你給我出來」，我回他說我
    為什要出去，被告就對我說「你給我出來，你出來我就揍死
    你」、「出門給我小心一點，我找人揍死你」，還質問我為
    何要騷擾他的員工等語，核與證人即告訴人之顧客鄭斐文於
    本院審理時證稱：我曾經在告訴人經營的護膚中心看過被告
    ，當時我去告訴人位於龍江路上之護膚中心作臉，我正在跟
    告訴人在聊天，就聽到小姐衝進來說有人要找告訴人，當時
    有一個男生在外面很吵，後來其中一位護士小姐曉芸說有人
    要找告訴人，告訴人就離開房間，走到店門口，被告則站在
    店門口外面喊，叫告訴人趕快出來，告訴人沒有出去，並回
    被告說「我為什麼要出去」，我就聽到被告說「你去死」的
    話，我就嚇到了，當時他們兩個在言語上有衝突，被告是用
    吼的等語；證人邱燕霞於偵查及本院審理時亦明確證稱：我
    是告訴人的員工，因為之前店裡有漏水的情形，我們有打電
    話到被告會計那裡去，當天中午過後，被告來店門口前，很
    大聲對我們說我們騷擾他的員工，並且要我們去請告訴人出
    去，被告站在門外的馬路上，說要告訴人小心一點，當時被
    告咆哮很大聲，他就說「你給我出來，你給我小心一點，我
    要打死你」之類的話等語；證人陳曉芸於偵查及本院審理時
    亦證述：當天我們在店門口拜拜，我看到被告來我們店裡，
    口氣很不好對我們說，叫你們老闆出來，後來我們就輪流進
    去叫告訴人出來，告訴人出來後，被告就跟告訴人有點咆哮
    地說為何騷擾他的員工，告訴人就說因為漏水的問題，找被
    告又找不到，才會打電話找他的員工，被告就說這樣是騷擾
    他的員工，表示他的不滿，接著就叫告訴人出去，被告說「
    小傅，你給我出來，我要打死你，然後接著說以後要小心一
    點，被告人就走掉等語均大致相符，此部分事實，洵堪認定
    。被告辯稱：未以上開言詞恐嚇告訴人一節，要與事實有違
    ，顯不足採。
(二)、辯護人雖以：上開證人之證詞前後矛盾，不足採信等語置辯
    。惟依通常之社會生活經驗，一般人在陳述其過往經歷之突
    發事件時，由於個人記憶、認知、理解、表達能力等因素，
    以及因事發時間經過日久，以致日後對同一事件之描述，並
    無法一字不漏鉅細靡遺地重複陳述，此乃事理所當然。證人
    即告訴人傅仰瞱、證人鄭斐文、邱燕霞、陳曉芸對於被告當
    時向告訴人表示之言詞完整內容為何，及其等於本件案發當
    時之所在位置，所述雖略有不同，惟其等均已明確證述被告
    確有於上揭時、地，向告訴人告知：「你給我出來，你出來
    我就揍死你」、「你出門給我小心一點，我找人揍死你」等
    情，互核大致相符，堪信屬實。且證人傅仰瞱於本院審理時
    明確證稱：我當時是辦公室、證人鄭斐文作臉的房間、樓上
    、樓下走來走去，我被請出去的時候，確實是在跟鄭斐文在
    一起等語；證人鄭斐文證稱：告訴人在跟我聊天的過程中，
    他有離開，也有進來，因為被告當時是用吼的，我當時有聽
    到他說「你去死」這句話等語；證人邱燕霞證稱：告訴人當
    時有跟顧客鄭斐文聊天，之後告訴人就回他的辦公室，通常
    告訴人都是在辦公室，我當時在地下室折毛巾，先聽到被告
    很大聲在咆哮，我就從地下室跑上來，然後在1樓聽到被告
    說「你給我出來」、「你給我小心一點」、「我要打死你」
    的話等語，是上開證述細節之歧異，並不足以影響法院對於
    本件事實之認定，是尚不得以證人傅仰瞱、鄭斐文、邱燕霞
    、陳曉芸證述之情節略有不一致，即認其等證詞不可採。又
    辯護人另辯稱：證人邱燕霞、陳曉芸、鄭斐文分別係告訴人
    之員工、顧客，其等所述有偏頗之虞云云。然查，證人邱燕
    霞、陳曉芸、鄭斐文於偵查、本院審理時所為之陳述，均係
    經檢察官、法官告以具結義務及偽證處罰，證人具結後所為
    ，而刑法偽證罪之法定刑為7年以下有期徒刑，且其中證人
    鄭斐文係告訴人店內常客，其與被告素不相識，案發當時偶
    發在場見聞案發經過；證人邱燕霞、陳曉芸亦僅係告訴人之
    受僱人，要與被告均無任何仇隙，證人等當無甘冒受偽證重
    罪處罰之風險，而於具結後為虛偽陳述之可能，且其等就本
    案細節部分，所言亦有略不同，要與一般事前勾串，證詞完
    全相同之情形不同，難認其等有誣陷被告之動機、目的，其
    等所言，堪信為真。辯護人前開置辯，要非可採。
(三)、辯護人辯謂：案發當時，告訴人與被告有激烈之言語衝突，
    告訴人以生氣之口吻與被告對話，告訴人並未因此心生畏懼
    之可能等語。惟按刑法上所謂恐嚇，祇須行為人以足以使人
    心生畏怖之情事告知他人即為已足，其通知危害之方法並無
    限制，凡一切以直接之言語、舉動，或其他足使被害人理解
    其意義之方法或暗示其如不從將加危害，而使被害人心生畏
    怖者，均應包括在內。而該言語或舉動是否足以使他人生畏
    怖心，應依社會一般觀念衡量之，如行為人之言語、舉動，
    依社會一般觀念，均認係惡害之通知，而足以使人生畏怖心
    時，即可認屬恐嚇（最高法院22年度上字第1310號判例意旨
    、73年度台上字第1933號判決意旨、84年度台上字第813號
    判決意旨參照）。查被告與告訴人在上開時、地，發生口角
    衝突後，被告旋即向告訴人恫嚇：「你給我出來，你出來我
    就揍死你」、「你出門給我小心一點，我找人揍死你」等語
    ，衡諸社會一般觀念，此種言詞已足令一般人感覺生命、身
    體之安全受威脅，其行為於客觀上已可認屬惡害之通知，並
    達足使人心生畏怖之程度。又告訴人於案發當固曾大聲回以
    ：我為何要出來」等語，惟其於本院審理時已明確陳稱：我
    的聲音比較大聲，是因為被告一直叫我出去，因為我很害怕
    ，所以就沒有出去等語，足徵告訴人確有因被告上開言詞恫
    嚇而心生畏怖。參以，在場之證人鄭斐文亦明確證稱：告訴
    人的聲音也蠻大聲的，但沒有像被告那樣大聲，我當時聽到
    被告在店外面，叫告訴人趕快出來，我就有點嚇到，也不敢
    出去，等了快2小時，才離開護膚中心等語；證人邱燕霞證
    稱：當時被告站在馬路上，說要告訴人小心一點，還說要打
    死他之類的話，因為被告的聲音很大聲，我們當時都很害怕
    ，都不敢出來等語，足認在場之人亦因被告上開言詞，而感
    覺生命、身體之安全受威脅，益徵上開言詞客觀上已達足使
    人心生畏怖之程度。辯護人上開辯詞，亦不足採。
(四)、綜上所述，本件事證明確，被告上開恐嚇犯行，堪以認定，
    所辯各節，洵無足採，應依法論科。
三、核被告所為，係犯刑法第305條之恐嚇危害安全罪。爰審酌
    被告不思以理性方式解決問題，僅因不滿告訴人向其員工告
    知房屋漏水事宜，即以言詞恐嚇告訴人，使其心生畏懼，且
    犯後復否認犯行，所為實不足取，惟考量其於本案犯行前，
    並無因犯其他刑事案件，經法院判處有罪之情事，有臺灣高
    等法院被告前案紀錄表可佐，本件諒係因一時氣憤下所為，
    且亦無為其他加害行為，復審酌其犯罪動機、目的、手段等
    一切情狀，認量處如主文所示之刑，並諭知易科罰金之折算
    標準，以示懲儆。
據上論斷，應依刑事訴訟法第299條第1項前段，刑法第305條、
第41條第1項前段，刑法施行法第1條之1，判決如主文。
本案經檢察官陳國安到庭執行職務
中    華    民    國   100    年    7     月    15    日
                  刑事第十四庭  法  官  李殷君
以上正本證明與原本無異。
如不服本判決應於收受送達後10日內向本院提出上訴書狀，並應
敘述具體理由；其未敘述上訴理由者，應於上訴期間屆滿後20日
內向本院補提理由書（均須按他造當事人之人數附繕）「切勿逕
送上級法院」。
                                書記官  殷玉芬
中    華    民    國   100    年    7     月    18    日
附錄本判決論罪科刑法條全文：
中華民國刑法第305條
以加害生命、身體、自由、名譽、財產之事，恐嚇他人致生危害
於安全者，處2年以下有期徒刑、拘役或3百元以下罰金。